【裁判字號】    89,台上,6763
【裁判日期】    891109
【裁判案由】    違反藥事法
【裁判全文】
最高法院刑事判決                              八十九年度台上字第六七六三號
    上  訴  人  甲○○
右上訴人因違反藥事法案件，不服台灣高等法院台南分院中華民國八十七年七月十六
日第二審判決（八十七年度上訴字第九五九號，起訴案號：台灣台南地方法院檢察署
八十七年度偵字第二一七七號），提起上訴，本院判決如左：
    主  文
原判決撤銷，發回台灣高等法院台南分院。
    理  由
本件原判決認定上訴人甲○○明知ＷＥＬＬＣＯＭＥ  Ｌ４Ａ錠劑係具有止癮性之禁
藥，竟基於概括之犯意，自民國八十六年九、十月間起，先以每粒新台幣（下同）八
百元之價格，向楊清芳（另由檢察官偵辦）購入後，連續四次以同一價格轉讓與陳索
源，每次轉讓五粒等情。因而撤銷第一審判決，改判論處上訴人連續明知為禁藥而轉
讓（累犯）罪刑，固非無見。
惟查：(一)事實審法院對於案內一切證據，除認為不必要者外，均應詳為調查，以期發
見真實，如有應行調查之證據未依法調查，率予判決，即難謂無應於審判期日調查之
證據未予調查之違法。又轉讓禁藥，必其所轉讓之物為禁藥，方能成立。而依藥事法
第二十二條之規定，所稱禁藥，係指經中央衛生主管機關明令公告禁止製造、調劑、
輸入、輸出、販賣或陳列之毒害藥品，或未經核准擅自輸入之藥品。本件有關之ＷＥ
ＬＬＣＯＭＥ  Ｌ４Ａ錠劑，經台灣台南地方法院檢察署檢送行政院衛生署藥物食品
檢驗局鑑定其是否為禁藥，經該局八十七年一月十五日藥檢壹字第八七○○一○五號
函暨所附檢驗成績書載述該ＷＥＬＬＣＯＭＥ  Ｌ４Ａ錠劑檢出美沙冬（ＭＥＴＨＡ
ＤＯＮＥ）成分，係屬化學合成麻醉藥品等情，然就該ＷＥＬＬＣＯＭＥ  Ｌ４Ａ錠
劑是否係屬禁藥乙節，並未敘明（見偵查卷第六至八頁）。則該ＷＥＬＬＣＯＭＥ
Ｌ４Ａ錠劑是否係屬禁藥，尚非無疑，仍有進一步查明之必要。乃原審未再向行政院
衛生署藥物食品檢驗局查詢究明，復未詳實說明其憑據，即遽予推斷ＷＥＬＬＣＯＭ
Ｅ  Ｌ４Ａ錠劑為禁藥，自有應於審判期日調查之證據而未予調查及理由不備之違誤
。(二)有罪判決書之事實一欄為適用法令之依據，凡與適用法令有關之事實必須詳為記
載，始足為適用法令之基礎。原判決事實欄僅記載上訴人自八十六年九、十月間起，
先後四次，轉讓ＷＥＬＬＣＯＭＥ  Ｌ４Ａ錠劑與陳索源，而就攸關是否構成連續犯
之最後一次轉讓時間並未載明，其事實尚欠明確，自難為適用法則之判斷。以上或為
上訴意旨所指摘，或為本院得依職權調查之事項。上訴人上訴意旨指摘原判決不當，
非無理由，應認有發回更審之原因。
據上論結，應依刑事訴訟法第三百九十七條、第四百零一條，判決如主文。
中      華      民      國    八十九    年     十一     月      九      日
                              最高法院刑事第七庭
                                  審判長法官  吳  雄  銘
                                        法官  池  啟  明
                                        法官  石  木  欽
                                        法官  郭  毓  洲
                                        法官  吳  三  龍
      右正本證明與原本無異
                                              書  記  官
中      華      民      國    八十九    年     十一     月     十五     日


司法院資訊處製作；財團法人民間司法改革基金會備份。
